【裁判字號】    98,撤緩,75
【裁判日期】    980724
【裁判案由】    撤銷緩刑
【裁判全文】
臺灣桃園地方法院刑事裁定              98年度撤緩字第75號
公  訴  人  臺灣桃園地方法院檢察署檢察官
受  刑  人  甲○○
上列聲請人因受刑人賭博案件（臺灣桃園地方法院96年度審易字
第545號），聲請撤銷緩刑之宣告（98年度執聲字第645號），本
院裁定如下：
    主  文
聲請駁回。
    理  由
一、聲請意旨略以：受刑人甲○○前因犯賭博案件，經本院於民
    國97年3月7日以96年度審易字第545號判決，判處有期徒刑2
    月，減為有期徒刑1 月，緩刑2 年，於同年3 月31日確定在
    案（原聲請書所載確定日期有誤，業經更正如上）。乃受刑
    人於緩刑期前即96年8 月21日起至97年2 月22日止，因故意
    犯賭博案件，經本院於97年10月31日以97年度審易字第1231
    號判決，判處有期徒刑3 月，於97年11月24日確定，認受刑
    人顯非偶蹈法網或惡性輕微有所悔悟，自有執行刑罰之必要
    ，已合於刑法第75條之1 第1 項第1 款所定撤銷緩刑宣告之
    原因，爰依刑事訴訟法第476 條規定聲請撤銷緩刑宣告等語
    。
二、按刑法第75條之1第1項第1款規定：「受緩刑之宣告而有下
    列情形之一，足認原宣告之緩刑難收其預期效果，而有執行
    刑罰之必要者，得撤銷其宣告：一、緩刑前因故意犯他罪，
    而在緩刑期內受得易科罰金之有期徒刑、拘役或罰金之宣告
    確定者」。考其立法意旨略以：關於緩刑之撤銷，現行法第
    75條第1項固已設有2款應撤銷之原因；至得撤銷緩刑之原因
    ，則僅於保安處分章內第93條第3項與撤銷假釋合併加以規
    定，體例上不相連貫，實用上亦欠彈性，爰參酌德國及奧地
    利現行立法例增訂得撤銷緩刑之原因，其中現行關於緩刑前
    或緩刑期間故意犯他罪，而在緩刑期內受得易科罰金之有期
    徒刑之宣告者，列為應撤銷緩刑之事由，因認過於嚴苛，而
    排除第75條應撤銷緩刑之事由，移列至得撤銷緩刑事由，俾
    使「法官依被告再犯情節，而裁量是否撤銷先前緩刑之宣告
    」；其次，如有前開事由，但判決宣告拘役、罰金時，可見
    行為人仍未見悔悟，有列為得撤銷緩刑之事由，以資彈性適
    用，爰於第1項第1款、第2款增訂之。故本條採用裁量撤銷
    主義，賦予法院撤銷與否之權限，特於第1項規定實質要件
    為「足認原宣告之緩刑難收其預期效果，而有執行刑罰之必
    要」，供作審認之標準。是此「得」撤銷緩刑之情形，法官
    應依職權本於合目的性之裁量，妥適審酌被告所犯前後數罪
    間，關於法益侵害之性質、再犯之原因、違反法規範之情節
    是否重大、被告主觀犯意所顯現之惡性及其反社會性等情，
    是否已使前案原為促使惡性輕微之被告或偶發犯、初犯改過
    自新而宣告之緩刑，已難收其預期之效果，而確有執行刑罰
    之必要，此與刑法第75條第1項所定2款要件有一具備，即毋
    庸再行審酌其他情狀，應逕予撤銷緩刑之情形不同。亦即本
    件除該條項款所列「緩刑前因故意犯他罪，而在緩刑期內受
    得易科罰金之有期徒刑、拘役或罰金之宣告確定者」之事由
    外，尚需具備「足認原宣告之緩刑難收其預期效果，而有執
    行刑罰之必要者」之要件，方得撤銷。
三、經查受刑人甲○○因犯賭博案件，經本院以96年度審易字第
    545號判決，判處有期徒刑2月，減為有期徒刑1月，緩刑2年
    ，於97年3 月31日確定，其於緩刑期「前」之96年8 月21日
    起至97年2 月22日止，因犯賭博案件，經本院於97年10月31
    日以97年度審易字第1231號，判處有期徒刑3 月，而於97年
    11月24日確定，此有前述判決及臺灣高等法院前案紀錄表等
    件在卷可查。是本件尚非「應」撤銷緩刑宣告之強制規定案
    件，而係刑法第75條之1 第1 項第1 款所定「得」撤銷緩刑
    之具裁量空間案件，法院自應行使合義務性裁量，其內部界
    限即係刑法第75條之1 第1 項本文明定之「足認原宣告之緩
    刑難收其預期效果，而有執行刑罰之必要者」。
四、審酌受刑人經宣告緩刑之賭博案件，其犯罪情節係基於共同
    意圖營利供給賭博場所之犯意，受僱於擺設電動賭博機具之
    「富爺電子遊戲場」為對帳員工，有本院96年度審易字第54
    5 號判決存卷可稽，參酌其犯罪之情節非重，法院願給予受
    刑人自新之機會，而併予緩刑之宣告。另後案即緩刑期「前
    」之96年8 月21日起至97年2 月22日止所犯共同意圖營利聚
    眾賭博案件，其受僱於「大松電子遊藝場」擔任現場開分員
    之行為，而經本院97年度審易字第1231號判決，判處有期徒
    刑3 月，並得易科罰金，顯見受刑人所違犯情節尚非重大。
    衡諸二案，犯罪型態、侵害法益及社會危害程度固屬相似，
    惟查受刑人後案即緩刑期「前」之96年8 月21日起至97年2
    月22日止所犯上開案件時，在其被判決緩刑確定（97年3 月
    7 日判決、同年3 月31日確定）之前，能否因其於前案經查
    緝訴追中，另犯後案即謂其仍不知警惕，而從事同類賭博之
    犯行，而認其並未因受到刑事追訴而有悔悟反省之意，實值
    推究。且受刑人另犯後案時，其前案之緩期期間尚未啟始，
    苟逕謂該緩刑之宣告難收預期效果，亦值研究。且受刑人自
    受此2 件刑事訴追時起，迄未再有任何犯罪行為，亦難遽認
    受刑人即確無悔悟之心，而確有其所宣告之緩刑難收其預期
    效果之情。是檢察官聲請撤銷受刑人前案之緩刑，尚難令本
    院形成應撤銷之心證，應予駁回。
五、依刑事訴訟法第220條，裁定如主文。
中    華    民    國    98    年    7     月    24    日
                  刑事第六庭    法  官  呂美玲
以上正本證明與原本無異。
如不服本裁定，應於裁定送達後5 日內向本院提出抗告狀。
                                書記官  李玉華
中    華    民    國    98    年    7     月    31    日


司法院資訊處製作；財團法人民間司法改革基金會備份。
